---
title: 'Assignment #1'
subtitle: "지하철 시각화"
author: "20190552 손지영"
output:
  html_document: null
  highlight: pygments
  pdf_document: default
---

<br/>

### 사용 data

-   metro.csv: 2019년 11월의 일별 시간대별 지하철역 이용인원 데이터
-   metro_coord.csv : 7호선 지하철역 위치 (위도, 경도) 데이터

<br/>

### 데이터 전처리

-   문제를 풀기 전 전처리를 수행한다.

```{r message=FALSE}
# 사용할 패키지 추가
library(ggplot2)
library(tidyr)
library(dplyr)
library(ggthemes)
library(ggmap)
```

```{r graph0}
# 데이터파일 읽기
metro = read.csv('metro.csv', fileEncoding = "euc-kr")
str(metro)

# 날짜 타입 바꾸기
metro$날짜 = as.Date(metro$날짜)

# 시간대 열을 한 열로 변경
metro_time = metro %>% gather(key='time', value='value', X04...05:X03...04)
str(metro_time)

# 시간대 표시를 명확하게 바꾸기
metro_time$time = factor(metro_time$time, levels = c('X04...05', 'X05...06', 'X06...07', 'X07...08', 'X08...09', 'X09...10', 
                                               'X10...11', 'X11...12', 'X12...13', 'X13...14', 'X14...15', 'X15...16',
                                               'X16...17', 'X17...18', 'X18...19', 'X19...20', 'X20...21', 'X21...22',
                                               'X22...23', 'X23...24', 'X00...01', 'X01...02', 'X02...03',  'X03...04'),
                      labels= c('04-05', '05-06', '06-07', '07-08', '08-09', '09-10', 
                                '10-11', '11-12', '12-13', '13-14', '14-15', '15-16',
                                '16-17', '17-18', '18-19', '19-20', '20-21', '21-22',
                                '22-23', '23-24', '00-01', '01-02', '02-03', '03-04'))
```

<br/>

### 1번문제

숭실대입구(살피재) 역의 11월 1일의 시간대별 승차 및 하차 인원 수를 하나의 그래프로 시각화해보자.

```{r graph1}
# 숭실대입구(살피재) 역의 11월 1일 데이터 추출
df_time = subset(metro_time, (역명=='숭실대입구(살피재)')&(날짜=='2019-11-01'))
str(df_time)

# 그래프 그리기
ggplot(df_time, aes(x=time, y=value, group=구분, color=구분)) + 
  geom_line() +
  theme_light() +
  geom_point(data=df_time, aes(x=time, y=value, group=구분, color=구분)) +
  labs(x='시간대', y='승하차인원수', title = '숭실대입구역의 11월 1일 시간대별 승하차 인원수') +
  theme(axis.text.x = element_text(angle = 45, hjust = 1, vjust = 1 )) + 
  theme(legend.title=element_blank(),
        legend.position = c(0.87, 0.87),
        text = element_text(size=15),
        axis.text = element_text(size=10),
        axis.title.x = element_text(margin=margin(t=3)),
        axis.title.y = element_text(margin=margin(r=10))) +
  scale_fill_brewer(palette='Set2') 


```

<br/>

### 2번 문제

숭실대입구(살피재) 역의 11월 10일(일)부터 11월16일(토)까지 일주일간 각 요일별 시간대별 승차인원과 하차인원의 분포를 각각 heat map으로 시각화해보자.

```{r graph2}
# 숭실대입구역만 추출
df_ssu = subset(metro_time, (역명=='숭실대입구(살피재)'))

# 11.10-11.16 데이터만 추출
df_week = df_ssu[('2019-11-10' <= df_ssu$날짜 & df_ssu$날짜 <= '2019-11-16'),]

# 요일 데이터 추가 및 순서 지정
df_week$weekday = weekdays(df_week$날짜)
df_week$weekday = factor(df_week$weekday, levels = c('월요일','화요일','수요일','목요일','금요일','토요일','일요일'),
                         labels = c('월','화','수','목','금','토','일'))
str(df_week)

# 그래프 그리기
ggplot(df_week, aes(x=weekday, y=time, fill=value)) +
  geom_tile() + 
  theme_void() + 
  labs(x='요일',y='시간대',title = '숭실대입구역의 각 요일별 시간대별 승하차인원') +
  scale_fill_gradient(low = "white", high = "red") +
  theme(text = element_text(size=15),
        axis.text = element_text(size=10),
        axis.title.x = element_text(margin=margin(t=3)),
        axis.title.y = element_text(margin=margin(r=10))) +
  facet_wrap(~구분)
```

<br/>

### 3번 문제

7호선의 모든 역 중에서 유동인구(월간 승하차 전체인원)가 가장 많은 15개 역에 대한 유동인구 수를 그래프로 시각화해보자.

```{r graph3}
# 7호선 데이터만 추출
all_7 = subset(metro_time, 호선=='7호선')

# 역명을 기준으로 총합 구하기
df_sum = all_7 %>% group_by(역명) %>% summarize(total = sum(value))

# 유동인구수를 기준으로 높은 것부터 정렬
df_sort = df_sum[order(df_sum$total,decreasing = TRUE),]

# 상위 15개의 역 추출
df_top = df_sort[1:15,]
str(df_top)

# 그래프 그리기
ggplot(df_top, aes(x=reorder(역명, total), y=total)) +
  geom_bar(stat='identity', width=0.5, fill='cornflowerblue') +
  theme_light() +
  coord_flip() +
  labs(x='역명', y='승하차인원수', title = '상위 15개 역의 월간 승하차 전체 인원') +
  scale_y_continuous(expand=c(0,0), limits=c(0, 2800000)) +
  theme(text = element_text(size=15),
        axis.text = element_text(size=10)) +
  geom_text(aes(label=total), hjust=-0.1)

```

<br/>

### 4번 문제

7호선 지하철역 위치 정보를 활용하여 7호선의 모든 역에 대한 유동인구 분포를 지도 위에 시각화해보자. 크기, 투명도 등을 활용하여 분포를 표현할 수 있다.

```{r graph4}
# 위치 데이터 불러오기
crd = read.csv('metro_coord.csv', fileEncoding = "euc-kr")
str(crd)

# 모든 역에 대해 역명을 기준으로 총유동인구수 구하기
all_sum = all_7 %>% group_by(역명) %>% summarize(sum = sum(value))
str(all_sum)

# 위치데이터와 결합하기
df = left_join(crd, all_sum, by='역명')
str(df)

# 서울 위치 설정
bbox_seoul = c(left=126.691422, bottom=37.455942, right=127.129972, top=37.704339)
seoul = get_stamenmap(bbox=bbox_seoul, zoom=11, maptype='terrain')

# 그래프 그리기
ggmap(seoul, base_layer=ggplot(df, aes(x=lon, y=lat, size=sum, color=역명))) +
  geom_point(alpha=0.5) + 
  labs(title = '7호선의 모든 역에 대한 유동인구 분포') +
  scale_size(range=c(1,20)) +
  theme(legend.title=element_blank()) +
  scale_color_discrete(guide=FALSE) +
  theme_void()

```
